【裁判字號】    89,訴,1312
【裁判日期】    891227
【裁判案由】    偽造文書等
【裁判全文】
臺灣臺北地方法院刑事判決                        八十九年度訴字第一三一二號
    公  訴  人  臺灣臺北地方法院檢察署檢察官
    被      告  甲○○
    被      告  戊○○
右列被告因偽造文書等案件，經檢察官提起公訴（八十九年度偵字第三００二號），
本院判決如左：
    主  文
甲○○共同連續行使偽造私文書，足以生損害於公眾及他人，處有期徒刑陸月。偽造
之「丙○○」印章壹枚、附表編號一及二所示偽造之署押、印文沒收。
戊○○共同連續行使偽造私文書，足以生損害於公眾及他人，處有期徒刑伍月，緩刑
肆年；偽造之「丙○○」印章壹枚、附表編號一及三所示偽造之署押、印文沒收。
    事  實
一、甲○○於民國（下同）七十七年間因贓物案，經本院判處有期徒刑一年六月，緩
    刑五年確定（緩刑期滿未經撤銷，其刑之宣告失其效力）。甲○○於八十七年十
    一月下旬，明知「丙○○」之身分證為來路不明之贓物（係丙○○於八十七年二
    月十日下午三時許在不詳處所所遺失），竟在臺北縣新店市○○路○段新店國小
    道路旁附近，向姓名年籍不詳綽號為「阿輝」之成年男子收受之，且未經丙○○
    之同意，在不詳處所由不知情之成年刻印人員偽刻「丙○○」之印章乙枚，嗣基
    於概括之犯意，連續先於八十七年十一月二十五日，因戊○○詢以人頭戶以資規
    避違規，二人乃基於偽造文書之犯意聯絡，甲○○在臺北縣新店市○○路二號，
    將前開丙○○身分證及印章一枚交予戊○○，戊○○明知該身分證及印章，為來
    源不明之贓物，竟加以收受，並於八十七年十一月二十五日交由不知情之乙○○
    ，持至交通部公路局臺北區監理所，偽造丙○○之署押及印文，填載於汽（機）
    車過戶登記書、原車主身分證明書等私文書上，藉以辦理戊○○所有車牌ＧＯ─
    八六二九號之自用小客車，過戶至丙○○名下之所有權移轉登記，並交付前揭私
    文書予交通部公路局臺北區監理所之公務員，明知為不實之事項，而使交通部公
    路局臺北區監理所之公務員登載於職務上所掌之公文書，戊○○則憑此迴避停車
    費之免繳納及交通違規時罰鍰之繳付；嗣戊○○又基於同上之概括犯意，以同一
    之方式委託不知情之乙○○於八十八年四月三十日持上開丙○○之證件、印章至
    交通部公路局台北區監理所將上開車號ＧＯ－八六二九號車輛再行過戶為自己名
    下之所有權移轉登記，並交付前揭私文書予交通部公路局臺北區監理所之公務員
    ，明知為不實之事項，而使交通部公路局臺北區監理所之公務員登載於職務上所
    掌之公文書，均足以生損害於丙○○與監理機關對於車籍管理之正確性。嗣八十
    七年十二月間甲○○因得悉孫大可欲委由不知情之中古車行老闆丁○○，出售其
    所有車牌ＢＧ─九六三０號自用小客車，復於八十七年十二月三十日晚上，由丁○○帶甲○○至孫大可位於臺北市○○街一三一號七樓之住處，由甲○○交付價
    金新台幣（下同）一千元，甲○○即交付丙○○之身分證及印章一枚予丁○○，
    由丁○○委由不知情之成年代辦人員持前揭證件及印章，至臺北市監理處，偽造
    丙○○之署押及印文，填載於汽（機）車過戶登記書之私文書上，將孫大可所有
    之右開車輛，過戶至丙○○名下，並交付該私文書予臺北市監理處之公務員，明
    知為不實之事項，而使臺北市監理處之公務員登載於職務上所掌之公文書，足以
    生損害於丙○○與監理機關對於車籍管理之正確性。
二、案經桃園縣警察局中壢分局報告台灣桃園地方法院檢察署呈台灣高等法院檢察署
    令轉台灣台北地方法院檢察署檢察官偵查起訴。
    理  由
一、右揭犯罪事實，業據被告戊○○於警訊及偵審中坦承不諱，而訊據被告甲○○固
    坦認將丙○○之身分證及印章交予被告戊○○與第三人丁○○辦理汽車過戶之事
    實，然矢口否認有何收受贓物及偽造文書之犯行，辯稱：丙○○之身分證係八十
    七年十一月下旬，由真實姓名年籍不詳，綽號「阿輝」之成年男子，在臺北縣新
    店市○○路○段新店國小旁道路旁因購車所交付，丙○○之印章則為「阿輝」委
    其所刻，其僅知「阿輝」住在臺北縣三重市○○○路一八九巷十七號一樓，聯絡
    電話為0000000000號等語。經查：
（一）上揭犯罪事實，業據被害人丙○○於警訊中指述歷歷（見台灣桃園地方法院檢
      察署八十八年度核退字第一三一三號偵查卷第十頁），核與證人孫大可於警訊
      、丁○○於警訊及本院審理、乙○○於本院審理中所證述之情節大致相符（見
      八十八年度核退字第一三一三號偵查卷第十四頁、十五頁、本院八十九年十二
      月十三日審判筆錄），並有交通部公路局台北區監理所八十八年五月三日八八
      北監一字第一七一三八號函暨八十八年六月四日八八北監一字第二０三五四號
      函所附之被告戊○○所申請之車號Ｇ０－８６２９號汽（機）車過戶登記書二
      件、台北市監理處八十八年四月二十七日北市監三字第八八六一二二九八００
      號函所附之被告甲○○所申請之車號ＢＧ－九六三０號汽（機）車過戶登記書
      一件在卷足按，又證人丁○○於偵查中證稱：八十七年十二月下旬，甲○○至
      其住處，表示要買車，因鄰居孫大可恰巧要賣車，其便帶甲○○至孫大可住處
      ，當時成交價為一千元，甲○○有當場交付如數款項予孫大可，嗣後便辦理該
      部汽車之過戶登記，因甲○○表示丙○○為朋友，所以並無懷疑為何要將系爭
      車輛登記於丙○○名下，而非甲○○自己名下；另外其亦有見到甲○○將丙○○之身分證交予戊○○等語（見台北地方法院檢察署八十九年偵字第三００二
      號偵查卷第十三頁反面、第十四頁）綦詳。
（二）被告甲○○辯稱被害人丙○○之身分證，係由住在臺北市三重市○○○路一八
      九巷十七號一樓之「阿輝」欲購車過戶時所提供，然被告自承係爭住址查無「
      阿輝」之人，且0000000000號行動電話之租用戶，係設籍並居住於
      花蓮縣吉安鄉之黃義寶，並非被告甲○○所稱住於臺北縣三重市之「阿輝」，
      此有中華電信股份有限公司臺灣北區電信分公司八十九年三月三十一日北行二
      字第八九０八二０二一九一號函乙份附卷可按（見第三００二號偵查卷第十九
      頁）。
（三）參諸被告於偵審中自承，不知「阿輝」之真實姓名，現已不知「阿輝」之去向
      ，行動電話亦無法聯絡，且其人於交付購車之一萬五千元及證件後即未取車及
      取件；（見台灣桃園地方法院檢察署八十九年偵字第二四０號偵查卷第二頁反
      面第三頁、台北地方法院檢察署八十九年偵字第三００二號偵查卷第十二頁反
      面第十三頁、本院八十九年十月十八日訊問筆錄）而觀諸交付之身分證件顯非
      「阿輝」所有，亦有丙○○身分證附於偵查卷可資憑認（見一四五四六號偵查
      卷第三頁）；衡情一般人買車鮮有將重要之身分證件原件置於不熟識之車商處
      後即一去不返，而允由車商自行運用該證件，所辯已啟人疑竇，又於交付購車
      價以後竟不取車及不取回證件。揆此以觀，係爭丙○○之證件為來源不明之贓
      物至為顯然，被告甲○○辯駁並不知丙○○之身分證件為贓物，顯係卸責之詞
      ，不足採信。
（四）此外，尚有車籍作業系統－查詢認可資料、車籍資料作業－車主變更畫面、違
      反交通事故管理事件陳述單、汽車車籍查詢、原車主身分證明書、汽車照片兩
      幀、汽（機）車異動歷史查詢、臺北縣警察局舉發違反道路交通管理事件通知
      單、汽車新領牌照登記書、汽車買賣合約書、丙○○身分證影本等在卷足參，
      被告二人之犯罪應堪認定。
二、核被告甲○○、戊○○所為，均係犯刑法第三百四十九條第一項收受贓物罪、同
    法第二百十六條、第二百十條之行使偽造私文書罪，及同法第二百十四條之使公
    務員登載不實罪。被告二人就附表編號一部分（即八十七年十一月二十五日車號
    ＧＯ－八六二九號部分）之行使偽造私文書罪，與使公務員登載不實罪間，有犯
    意之聯絡及行為之分擔，為共同正犯。被告二人偽造「丙○○」印章、署押及印
    文之行為，為偽造私文書之部分行為；偽造私文書後持以行使，偽造之低度行為
    為行使之高度行為所吸收，均不另論罪，只論以偽造行使私文書罪。又被告甲○○、戊○○先後兩次行使偽造私文書及使公務員登載不實（被告甲○○附表編號
    一及二；被告戊○○編號一及三），時間緊接，所犯係構成要件相同之罪，顯係
    基於概括犯意為之，均為連續犯，論以一罪，並加重其刑。再被告甲○○、戊○○所犯收受贓物罪、行使偽造私文書罪與使公務員登載不實罪之間，有方法結果
    之牽連關係，均依刑法第五十五條規定，各從一重行使偽造文書罪處斷。另被告
    二人利用不知情之成年刻印人偽造印章，利用不知情之乙○○、丁○○及其他成
    年代辦人員偽造署押、印文及使公務員登載不實均為間接正犯；爰審酌被告二人
    犯罪之動機、目的、手段、所生危害及其犯罪後之態度、被告戊○○因為己逃避
    違規而犯案嗣又更易為自己名義等其他一切情狀，分別量處如主文所示之刑，以
    示懲儆。查被告戊○○前未曾受有期徒刑以上刑之宣告，有台灣高等法院檢察署
    刑案紀錄簡覆表乙紙附卷可稽，其犯罪後，已深知悔悟，本院認其經此教訓後，
    當知警惕，應無再犯之虞，因認其所宣告之刑，以暫不執行為適當，併予宣告緩
    刑四年，以勵來茲而啟自新。偽刻之「丙○○」印章一枚，雖未扣案，然不能證
    明已滅失暨附表所示之偽造「丙○○」署押及印文，均依刑法第二百十九條之規
    定，宣告沒收（被告甲○○部分沒收編號一及二，被告戊○○部分沒收編號一及
    三）。
據上論斷，應依刑事訴訟法第二百九十九條第一項前段，刑法第二十八條、第五十六
條、第三百四十九條第一項、第二百十六條、第二百十條、第二百十四條、第五十五
條、第七十四條第一款、第二百十九條，罰金罰鍰提高標準條例第一條前段，判決如
主文。
本案經檢察官王怡菁到庭執行職務
    理  由
中      華      民      國      八十九    年    十二    月    二十七    日
                                      臺灣臺北地方法院刑事第四庭
                                          法  官 段 景 榕
右正本與原本無異
如不服本判決，應於判決送達後十日內，向本院提出上訴狀。
                                          書記官 呂 淑 芳
中      華      民      國      八十九    年    十二    月    二十七    日
附表一：
┌─┬───────┬────────┬───────┬────────┐
│編│偽造署押（印文│偽造署押（印文）│  種類及數量  │   偽造署押（印 │
│  │）之時間      │之地點          │（偽造之署押、│   文)之文件    │
│號│              │                │  印文）      │                │
├─┼───────┼────────┼───────┼────────┤
│一│八十七年十一月│  交通部公路局  │  丙○○之署  │   車號ＧＯ－８ │
│  │二十五日      │  台北區監理所  │  押一枚、    │   ６２９號汽（ │
│  │              │                │  丙○○之印  │   機）車過戶登 │
│  │              │                │  文一枚      │   記書         │
│  │              │                │              │                │
├─┼───────┼────────┼───────┼────────┤
│二│八十七年十二月│  台北市監理處  │  丙○○之署  │   車號ＢＧ－９ │
│  │三十一日    │                │  押一枚、    │   ６３０號汽（ │
│  │              │                │  丙○○之印  │   機）車過戶登 │
│  │              │                │  文一枚      │   記書         │
├─┼───────┼────────┼───────┼────────┤
│三│八十八年四月  │  交通部公路局  │  丙○○之署  │   車號ＧＯ－８ │
│  │三十日        │  台北區監理所  │  押一枚、    │   ６２９號汽（ │
│  │              │                │  丙○○之印  │   機）車過戶登 │
│  │              │                │  文一枚      │   記書         │
│  │              │                │              │                │
└─┴───────┴────────┴───────┴────────┘
附錄本案論罪科刑法條全文：
中華民國刑法第三百四十九條
 (普通贓物罪)
收受贓物者，處三年以下有期徒、拘役或五百元以下罰金。
搬運、寄藏、故買贓物或為牙保者，處五年以下有期徒刑、拘役或科或併
科一千元以下罰金。
因贓物變得之財物，以贓物論。
刑法第二百一十六條
 (行使偽造變造或登載不實之文書罪)
行使第二百十條至第二百十五條之文書者，依偽造、變造文書或登載不實
事項或使登載不實事項之規定處斷。
刑法第二百一十條
 (偽造變造私文書罪)
偽造、變造私文書，足以生損害於公眾或他人者，處五年以下有期徒刑。
刑法第二百一十四條
 (使公務員登載不實罪)
明知為不實之事項，而使公務員登載於職務上所掌之公文書，足以生損害
於公眾或他人者，處三年以下有期徒刑、拘役或五百元以下罰金。


司法院資訊處製作；財團法人民間司法改革基金會備份。
